【裁判字號】    98,訴,409
【裁判日期】    980810
【裁判案由】    清償借款
【裁判全文】
臺灣彰化地方法院民事判決  98年度訴字第409號
原      告  乙○○
                        15號.
被      告  瑋峻企業有限公司
法定代理人  甲○○
訴訟代理人  林見軍律師
複代理人    丁○○
被      告  丙○○
                        5巷3.
訴訟代理人  朱浩萍律師
上列當事人間請求清償借款等事件，本院於民國98年7月27日言
詞辯論終結，茲判決如下：
    主  文
被告等應連帶給付原告新臺幣貳佰伍拾貳萬肆仟元，及自附表1
所示各該票據提示日起均至清償日止，按週年利率5%計算之利息
。
被告瑋峻企業有限公司給付原告新臺幣貳拾肆萬參仟元，及自
民國97年5月15日起至清償日止，按週年利率5%計算之利息。
訴訟費用新台幣貳萬捌仟肆佰貳拾參元，除其中新台幣貳仟伍佰
元由被告瑋峻企業有限公司負擔外，餘由被告等連帶負擔。
本判決第一項、第二項於原告分別以新台幣捌拾肆萬元、新台幣
捌萬元預供擔保後，得假執行。但被告瑋峻企業有限公司、丙○
○若分別於假執行程序實施前，各以新台幣貳佰柒拾陸萬柒仟元
、貳佰伍拾貳萬肆仟元為原告預供擔保後，得免為假執行。
    事實及理由
一、原告起訴主張：被告丙○○前曾先後數次持被告瑋峻企業有
    限公司所簽發6張支票，即如附表1所示5紙支票及附表2所示
    1紙支票，共向原告借款、新台幣 (下同)2,767,000 元，上
    開6張支票除附表2所示1紙未經背書外，其餘如附表1所示5
    紙支票均經被告丙○○為背書，詎上開6張支票屆期經提示
    付款，均遭退票而未獲支付，為此就被告瑋峻企業有限公司
    部分基於票款關係，就被告丙○○基於借款與票款法律關係
    請求判決如主文所示。
二、被告瑋峻企業有限公司對系爭六張支票之真正不爭執，且自
    認係支票發票人，然辯稱係伊將系爭六張支票借給被告丙○
    ○，而丙○○與原告均屬無對價取得系爭支票，原告不能取
    得大於被告丙○○之票據權利，自不得對抗伊，而原告所提
    出之匯款單沒有辦法核對，因原告主張系爭支票的發票日是
    97年4月5日之後，然其提出之匯款單據最晚的一張是97年3
    月24日，從匯款數額比對支票面額也無從比對，所以不曉得
    匯款單據與票據有何關係。否認原告所提匯款單據係為取得
    系爭支票而匯付的，既然欠缺對價的證明，原告的權利不能
    大於丙○○。如從票額去核對原告實際匯入（被告丙○○）
    的金額，有相當數額的落差，這落差是否有高額利息衝入票
    據金額裡面，是否有違反年利率20％的問題，超過的部分，
    伊可以拒絕給付，原告拿出84張的匯款單，哪幾張是與系爭
    支票有關的，須核算匯款單後才能確定云云。併聲明駁回原
    告之訴，如受不利益判決，願供擔保請求免為假執行。
三、被告丙○○雖自認伊向被告瑋峻企業有限公司借系爭六張支
    票向原告借款，而將系爭支票交給原告，然以伊未拿到錢，
    而原告提出之匯款單日期、金額與票面額完全不符合，匯款
    單不能作為原告支付支票面額的證明，錢有匯進來是事實，
    但匯款原因是什麼，也有可能是清償、贈與、買賣，請原告
    舉證，開票向原告借錢有可能，但也有可能沒有借到錢，雖
    然原告有匯款，但金額與支票完全不符合，到底系爭支票有
    無借到錢不得而知等語資為抗辯。併聲明駁回原告之訴，如
    受不利益判決，願供擔保請求免為假執行。
四、本件原告所主張之上開事實，業據提出與其所述情形相符之
    支票及退票理由單各6張及匯款單84紙為證，被告二人對上
    開6紙支票之真正並不爭執，被告丙○○亦自認伊向被告瑋
    峻企業有限公司借系爭六張支票向原告借款，而將系爭支票
    交給原告，原告有匯款等事實無誤，堪信原告之主張為真實
    。被告丙○○以伊未拿到錢，被告瑋峻企業有限公司以原告
    無對價取得系爭支票，不能取得大於被告丙○○之票據權利
    ，而不得對抗伊云云，惟查，被告丙○○亦自認向原告借款
    ，原告有匯款給伊無誤，否則其二人間既無其他債務關係，
    原告何須匯款給被告丙○○？恆諸常情若被告丙○○未收到
    原告所借貸之款項，自無將支票交給原告之理，足見原告已
    將借款交付被告丙○○無疑，原告顯非無償取得系爭支票。
    至被告另以因原告主張系爭支票的發票日是97年4月5日之後
    ，然其提出之匯款單據最晚的一張是97年3月24日，從匯款
    數額比對支票面額也無從比對，否認原告所提匯款單據係為
    取得系爭支票而匯付的，且如從票額去核對原告實際匯入的
    金額，有相當數額的落差，這落差是否有高額利息衝入票據
    金額裡面，是否有違反年利率20％的問題，超過的部分，伊
    可以拒絕給付云云，然查，原告提出84張匯款單，陳稱被告
    丙○○持系爭支票向伊借款，票載發票日為借款日後數日甚
    或三、四個月之遠期支票，此為被告所不爭之事實，且核與
    社會上一般借貸慣例經常於借款時預扣相當之利息並簽發數
    日甚或數月後支票相符，原告主張應可採信。被告瑋峻企業
    有限公司另稱是否有違反年利率20％的問題，然並未就此舉
    證以實其說，被告所辯不足採信。
五、按在票據上簽名者，依票上所載文義負責，發票人應照支票
    文義擔保支票之支付，發票人承兌人背書人、及其他票據債
    務人對於執票人連帶負責，又執票人向支票債務人行使追索
    權時，得請求自為付款提示日起之利息，票據法第5條第1項
    、第126條、第144條、第96條第1項、第133條前段規定甚明
    。原告本於票據債權，訴請被告等連帶給付系爭附表1所示5
    紙支票票款計0000000元，及自附表1所示各該票據提示日起
    均至清償日止，按週年利率5%計算之利息，另訴請被告瑋峻
    企業有限公司給付原告新臺幣243000元，及自民國97年5 月
    15日起至清償日止，按週年利率5%計算之利息，自應准許。
六、假執行之宣告：原告陳明願供擔保，請求宣告假執行，被告
    均陳明如受不利益判決，願供擔保請求免為假執行，原分別
    酌定相當金額准許之。
七、結論：本件原告之訴為有理由，依民事訴訟法第78條、第85
    條第2項、第390條第2項，第392條第2項，判決如主文。
中    華    民    國    98    年    8    月    10    日
                  民事第一庭    法  官  施坤樹
以上正本係照原本作成。
如對判決上訴，應於判決送達後20日內向本院提出上訴狀（須附
繕本）。
中    華    民    國    98    年    8    月    17    日
                                書記官  施嘉玫


司法院資訊處製作；財團法人民間司法改革基金會備份。
